臺灣高等法院刑事判決　　　　　　　　99年度上易字第2776號
上　訴　人　臺灣臺北地方法院檢察署檢察官
被　　　告　萬國揚
上列上訴人因被告詐欺案件，不服臺灣臺北地方法院99年度易字
第255號，中華民國99年11月9日第一審判決（聲請簡易判決處刑
案號：臺灣臺北地方法院檢察署98年度偵緝字第2725號），提起
上訴，本院判決如下：
    主  文
上訴駁回。
    理  由
一、聲請簡易判決處刑意旨略以：被告萬國揚與真實姓名年籍不
    詳自稱為「西娜」之詐騙集團成員，共同基於意圖為自己不
    法所有之犯意聯絡，由被告於民國97年10、11月間某日，在
    桃園縣中壢市○○路114號4樓住處，以新臺幣（下同）4000
    元之代價，向居住於桃園縣中壢市○○路114號3樓之友人劉
    孟川（業經臺灣臺北地方法院以98年度簡字第2394號刑事簡
    易判決判處拘役50日，並諭知易科罰金之折算標準確定）購
    得其所有之臺灣土地銀行中壢分行申請之帳號000000000000
    號帳戶存摺、金融卡及密碼後，再轉交予「西娜」用以詐騙
    財物。而「西娜」取得前開存摺、金融卡及密碼後，旋於98
    年1月11日19時許，在網路上向王鈺文誆稱如欲相約見面，
    須先確認身分云云為由，要求其前往提款機依指示操作，使
    王鈺文陷於錯誤，接續於98年1月12日凌晨0時24分、27分、
    29分、31分許，在臺北市中山區○○○路、民生西路口附近
    之臺灣土地銀行自動櫃員機，以無卡存款之方式，接續存款
    3萬元、3萬元、2萬9千元及8千元（聲請書誤載為「9千元」
    ，應予更正）至前開劉孟川之帳戶內，隨遭詐騙集團成員提
    領一空。因認被告涉犯刑法第339條第1項之詐欺取財罪嫌等
    語。
二、按犯罪事實應依證據認定之，無證據不得認定犯罪事實；不
    能證明被告犯罪者，應諭知無罪之判決，刑事訴訟法第154
    條第2項、第301條第1 項分別定有明文。而所謂認定犯罪事
    實之證據，係指足以認定被告確有犯罪行為之積極證據而言
    ，該項證據自須適合於被告犯罪事實之認定，始得採為斷罪
    資料。且刑事訴訟上證明之資料，無論其為直接或間接證據
    ，均須達於通常一般之人均不致有所懷疑，而得確信其為真
    實之程度，始得據為有罪之認定，若其關於被告是否犯罪之
    證明未能達此程度，而有合理懷疑之存在，致使無從形成有
    罪之確信，根據「罪證有疑、利於被告」之證據法則，即不
    得遽為不利被告之認定，最高法院著有53年台上字第656 號
    、29年上字第3105號、76年台上字第4986號判例可資參照。
    次按刑事訴訟法第161條已於91年2月8日修正公布，其第1項
    規定：檢察官就被告犯罪事實，應負舉證責任，並指出證明
    之方法。因此，檢察官對於起訴之犯罪事實，應負提出證據
    及說服之實質舉證責任。倘其所提出之證據，不足為被告有
    罪之積極證明，或其指出證明之方法，無從說服法院以形成
    被告有罪之心證，基於無罪推定之原則，自應為被告無罪判
    決之諭知（最高法院92年臺上字第128號判例參照）。
三、公訴人認被告涉犯上開詐欺取財犯行，無非係以：(1)證人即
    被害人王鈺文、共犯劉孟川之證述；(2)劉孟川申設上開臺灣
    土地銀行中壢分行帳戶之開戶資料及歷史交易明細表；(3)被
    害人匯款至劉孟川上開帳戶之自動櫃員機交易明細表等資料
    ，為其主要之論據。被告經本院合法傳喚，雖未到庭陳述意
    見，惟被告於原審否認有與詐欺集團成員共同詐欺之犯行，
    辯稱：其並沒有向劉孟川購買前述臺灣土地銀行中壢分行帳
    戶之存摺、提款卡及密碼，也沒有向被害人詐騙財物，其也
    沒有錢向劉孟川購買帳戶，不能僅憑劉孟川一人指述，即認
    定其犯詐欺取財罪等語。
四、證據能力部分：
（一）按被告以外之人於審判外之言詞或書面陳述，除法律有規
      定者外，不得作為證據；又被告以外之人於審判外之陳述
      ，雖不符合同法第159 條之1 至第159 條之4 之規定，但
      經當事人於審判程序同意作為證據，法院審酌該言詞陳述
      或書面陳述作成時之情況，認為適當者，亦得為證據。當
      事人、代理人或辯護人於法院調查證據時，知有第159 條
      第1 項不得為證據之情形，而未於言詞辯論終結前聲明異
      議者，視為有前項之同意，刑事訴訟法第159 條第1 項及
      第159 條之5 分別定有明文。查本判決所引用之各該被告
      以外之人於審判外之陳述（包含書面陳述），雖屬傳聞證
      據，惟當事人自原審迄至本院言詞辯論終結前均未就證據
      能力聲明異議（被告於原審僅迭就劉孟川以被告身份向檢
      察官所為陳述之證明力表示意見，見原審卷第101 、102
      、114 、121 頁），本院審酌上開證據資料製作時之情況
      ，尚無違法不當之瑕疵，認為以之作為證據應屬適當，揆
      諸前開規定，爰依刑事訴訟法第159 條之5 規定，認該等
      證據均有證據能力，合先敘明。
（二）卷附之證人劉孟川帳戶存款交易明細表等資料，係電腦機
      器處理轉帳交易後，直接作成之電磁紀錄所列印之文書資
      料，且上開證據於作成之過程中，並未涉入人為知覺、記
      憶過程之錯誤危險，並非傳聞證據，且被告於原審復未爭
      執該等書證內容有何遭人為竄改等不實之處，亦無證據證
      明係偵查機關以不法方式取得之情形，應認有證據能力，
      併予敘明。
五、經查：
（一）證人劉孟川所有之上開臺灣土地銀行中壢分行存款帳戶，
      確曾供自稱「西娜」之詐欺集團及其相關成員使用，於98
      年1 月11日晚上7 時許，以帳號alanwang0481號名義，在
      網路skype 聊天系統，向被害人王鈺文佯稱：須至銀行金
      融自動櫃員機操作確定其身分後，才能相約見面云云，使
      王鈺文誤信為真，接續於98年1 月12日凌晨0 時許、同日
      凌晨0 時24分、27分、29分及31分許，在臺北市中山區○
      ○○路、民生西路口附近之臺灣土地銀行自動櫃員機，以
      無卡存款之方式各存款3 萬元、3 萬元、2 萬9 千元、8
      千元至前開劉孟川之帳戶後，遭詐騙集團成員提領一空等
      情，業據證人劉孟川、證人即被害人王鈺文證述綦詳（見
      98年度偵字第9237號偵查卷「下稱偵查卷」第4 頁、98年
      度偵緝字第1107號偵查卷「下稱偵緝卷」第15頁），並有
      臺灣土地銀行中壢分行98年2 月9 日壢存字第0980000110
      號函檢附劉孟川上開帳戶開戶資料暨交易明細表、自動櫃
      員機交易明細表4 紙在卷可按（見偵查卷第15至21頁），
      且劉孟川提供上開帳戶供詐欺集團使用，向被害人王鈺文
      詐欺取財之犯行，業經檢察官以98年度偵緝字第1107號聲
      請書聲請法院簡易判決處刑，並經臺灣臺北地方法院以98
      年度簡字第2394號刑事簡易判決判處拘役55日確定在案，
      此有上開刑事簡易判決附卷足憑（見98年度他字第5252卷
      第6頁）。是劉孟川上開銀行帳戶業經詐欺集團成員使用
      ，作為詐欺王鈺文得款之帳戶等情，堪以認定。
（二）劉孟川於其被訴詐欺案件偵查中，雖以被告身分向檢察官
      供稱：土地銀行中壢分行帳戶的提款卡及存摺係於97年10
      月11月間交給被告，被告說需要帳戶，一共給他兩個帳戶
      存摺、提款卡、密碼，被告給我4千元，...被告知道我快
      沒錢吃飯及付房租，就叫我把帳戶給他用，他拿錢給我等
      語（見偵緝卷第15、16頁），然此不惟為被告所否認，且
      證人劉孟川經原審及本院傳拘無著，無從透過詰問程序檢
      視其前以被告身分供述內容之真實性，是除劉孟川前開指
      述外，並無任何補強證據足以佐證劉孟川供述情節屬實。
      此外，依檢察官起訴所憑事證及法院調查結果，又無任何
      積極事證足認被告與該名自稱「西娜」之成年女子及其所
      屬詐欺集團成員間有何犯意聯絡及行為分擔。自難於缺乏
      其他佐證之情形下，遽依劉孟川一己之陳述，為被告不利
      之認定。
（三）至證人王鈺文固遭自稱「西娜」之成年女子及所屬詐欺集
      團成員詐取財物，而將前開款項匯至劉孟川之上開臺灣土
      地銀行中壢分行帳內，已如前述。惟證人王鈺文指證內容
      ，並未具體指陳被告有何參與詐術行使之行為，亦無從證
      明被告係該詐欺集團成員之一，是證人王鈺文所述尚不足
      為不利被告之認定。
（四）綜上所述，本件聲請簡易判決處刑意旨所引證據，均不足
      證明劉孟川之上開存款帳戶係交由被告使用，復查無其他
      積極證據足證被告與自稱「西娜」之成年女子及其所屬詐
      欺集團成員間，有何犯意聯絡及行為分擔。此外，復查無
      其他積極證據足資證明被告有聲請意旨所指犯罪，自難遽
      以詐欺取財罪相繩。
六、原審就聲請簡易判決處刑之案件，適用通常程序審判，認不
    能證明被告犯罪，諭知被告無罪之判決，依前揭說明，並無
    違誤。檢察官上訴意旨雖以：原判決以被告自稱與劉孟川曾
    有怨隙，即認劉孟川以被告身分向檢察官所為不利被告之供
    述不足採信，顯然有違論理法則及經驗法則等語。然查聲請
    簡易判決處刑意旨所憑事證均無足使本院確信劉孟川曾將上
    開存款帳戶交付被告使用，又無其他積極證據足證被告與自
    稱「西娜」之成年女子及其所屬詐欺集團成員間，有何犯意
    聯絡及行為分擔，業如前述，自無從單以劉孟川一己供述，
    即於缺乏其他具體佐證之情形下，遽為不利被告之認定。檢
    察官上訴意旨仍執前詞指摘原判決不當，為無理由，應予駁
    回。
七、被告經合法傳喚，無正當理由不到庭，爰不待其陳述，逕行
    判決。
據上論斷，應依刑事訴訟法第368條、第371條，判決如主文。
本案經檢察官姜貴昌到庭執行職務。
中    華    民    國   100    年    4     月    14    日
              刑事第二十四庭審判長法  官  李錦樑
                                  法  官  張惠立
                                  法  官  朱瑞娟
以上正本證明與原本無異。
不得上訴。
                                  書記官  郭家慧
中    華    民    國   100    年    4     月    15    日